最　高　行　政　法　院　裁　定
　　　　　　　　　　　　　　　　　　 96年度裁字第00340號
抗　告　人　甲○○民國77年.
法定代理人　張利宗
　　　　　　林秀卿
訴訟代理人　乙○○
上列抗告人與相對人國立屏東女子高級中學間因有關教育事務事
件，抗告人對於中華民國95年6月22日高雄高等行政法院94年度
訴字第1052號裁定，提起抗告，本院裁定如下︰
    主  文
抗告駁回。
抗告訴訟費用由抗告人負擔。
　　理  由
一、按抗告法院認抗告為不合法或無理由者，應為駁回抗告之裁
    定。
二、抗告人於原審起訴意旨略以：相對人處理本事件之過程與結
    果，侵害抗告人之人格權與受教權。首先，學生之情感表達
    方式－親吻臉頰，絕非校規的規範對象，更不能成為處分之
    事由。再者，相對人在調查過程中，不但未尊重學生隱私，
    還將學生視為罪犯（照片指認），並在輔導過程中攻擊學生
    的性別認同。校方行為不但傷害學生尊嚴，更侵犯學生的人
    格自主權。此外，相對人明知抗告人離家出走原因，是出於
    不能接受處分的結果，又利用機會要求抗告人轉校，如此意
    圖將特殊學生趕出學校的用心，已侵犯抗告人受教權。又相
    對人處分抗告人2次警告，以及意圖將抗告人趕出學校之行
    為，顯然是基於抗告人性傾向所為之差別待遇，已違反性別
    平等教育法第14條第1項前段規定。因此，倘若學生受到學
    校之處分，係屬侵犯學生之權利者，當然得提出訴訟，始符
    合憲法第16條保障人民訴訟權之意旨。本件相對人侵犯抗告
    人權利至為明顯，惟訴願機關竟以司法院釋字382號解釋為
    由，決定訴願不受理，實為不當擴大司法院釋字第382號解
    釋之適用範圍，違法侵害抗告人受憲法保障之訴訟權，為此
    求為判決撤銷訴願決定及原處分之判決等語。原裁定駁回抗
    告人在原審之訴，其理由略以：相對人所為2次警告處分，
    係為維持學校秩序、實現教育目的所必要，且未侵害其受教
    育之權利，與足以改變其學生身分並損及其受教育之機會之
    退學或類此之處分行為不同，參諸司法院釋字第382號解釋
    意旨，抗告人除循學校內部申訴途徑謀求救濟外，尚無許其
    提起行政爭訟之餘地。次查，相對人於94年4月20日寄送本
    學期缺曠請假紀錄通知書，該通知書並非相對人對抗告人所
    為強迫之轉學之處分，而係因抗告人有曠課情事，相對人依
    規定通知抗告人之家長該曠課之情事，並告知有關曠課相對
    人學校相關之規定，以保障抗告人之權益。參諸司法院釋字
    第382號解釋意旨，抗告人對相對人曠課通知，除循學校內
    部申訴途徑謀求救濟外，亦無許其提起行政爭訟之餘地。是
    抗告人就相對人所為警告2次及曠課通知，既已提出申訴，
    並經申訴駁回確定，即不得再提起行政爭訟等由，而駁回抗
    告人在原審之訴。
三、抗告意旨除重複其於原審之主張外，略謂：(一)相對人94年5
    月20日召開之申訴評議委員會，拒絕抗告人之母親到會說明
    ，已違反教育部主管高級中等以下學校處理學生申訴案件實
    施辦法第9條之規定。此項程序瑕疵，因本件已進入訴訟程
    序，依行政程序法第114條第2項規定不得補正，是原處分既
    違反程序規定，應予撤銷。其次，本件依性別平等教育法第
    25條，應交由學校性別平等教育委員會調查處理，是評議決
    定書因作成機關欠缺事務權限，為違法之行政處分，應予撤
    銷。最後，評議決定書未從教育與輔導之角度予以學生協助
    ，而堅持懲戒處分，顯屬不當，應予撤銷。(二)評議決定書之
    性質，影響抗告人之起訴是否合法。評議決定書拒絕承認侵
    犯抗告性別平等受教權的決定，發生了強迫抗告人轉學的實
    質法律效果。惟性別平等教育法並未賦予主管機關撤銷原處
    分之權限，抗告人除提出訴願、與行政訴訟外，別無申訴或
    救濟途徑。因此，基於憲法第16條訴訟權之意旨，行政法院
    應受理本件訴訟。本件原處分（含評議決定書）既然違反性
    別平等教育法，又發生強迫抗告人轉學之實質法律效果，足
    證已構成司法院釋字第382號解釋之要件，屬於行政處分，
    應得提起行政訴訟。是教育部及原審法院竟以司法院釋字第
    382號解釋為由，程序駁回訴願與抗告人之訴，實已不當擴
    大該號解釋之適用範圍，為此請求廢棄原裁定等語。
四、本院查：（一）按起訴不合程式或不備其他要件者，行政法
    院應以裁定駁回之，行政訴訟法第107條第1項第10款定有明
    文。次按「人民因中央或地方機關之違法行政處分，認為損
    害其權利或法律上利益，經依訴願法提起訴願而不服其決定
    ，．．．，得向高等行政法院提起撤銷訴訟。」為行政訴訟
    法第4條第1項所明定；故提起撤銷訴訟者，其請求撤銷之對
    象必須係行政處分，否則其起訴即屬不備要件，行政法院應
    以裁定駁回之。再按「各級公私立學校依有關學籍規則或懲
    處規定，對學生所為退學或類此之處分行為，足以改變其學
    生身分及損害其受教育之機會，此種處分行為應為訴願法及
    行政訴訟法上之行政處分，並已對人民憲法上受教育之權利
    有重大影響。人民因學生身分受學校之處分，得否提起行政
    爭訟，應就其處分內容分別論斷。如學生所受處分係為維持
    學校秩序、實現教育目的所必要，且未侵害其受教育之權利
    者（例如記過、申誡等處分），除循學校內部申訴途徑謀求
    救濟外，尚無許其提起行政爭訟之餘地。反之，如學生所受
    者為退學或類此之處分，則其受教育之權利既已受侵害，自
    應許其於用盡校內申訴途徑後，依法提起訴願及行政訴訟。
    」業經司法院釋字第382號解釋理由書揭示在案。（二）本
    件抗告人係相對人學校之學生，因抗告人於94年4月1日著校
    服於校外行為不當，影響校譽，且未能於規定時間內出面說
    明，相對人乃依該校教師輔導與管教學生辦法規定，於94年
    4月15日予以記警告2次之處分；又抗告人因有曠課情事，相
    對人另於94年4月20日寄送缺曠請假紀錄通知書，並於通知
    書中附註：曠課超過42小時者應予輔導轉學等語。抗告人不
    服，提出申訴，經相對人學生申訴評議委員會評議決定：「
    一、行為不當之2次警告處分維持原議。二、查無曠課超過4
    2小時之輔導轉學處分，故不予處理。三、此申訴事件之處
    理並未違反性別平等教育法。四、向申訴人甲○○道歉之理
    由顯不成立。」抗告人仍不服，提起訴願，經決定不受理，
    遂提起本件行政訴訟。原審係以：相對人所為2次警告處分
    ，係為維持學校秩序、實現教育目的所必要，並未改變抗告
    人學生身分，亦未侵害其受教育之權利；又相對人於94年4
    月20日寄送抗告人缺曠請假紀錄通知書，係因抗告人有曠課
    情事，相對人依規定通知抗告人之家長，並於通知書附註告
    知有關曠課相對人學校相關之規定，以保障抗告人之權益。
    相對人對抗告人所為警告2次及曠課通知，抗告人除循申訴
    途徑謀求救濟外，均不得提起行政爭訟，而駁回其在原審之
    訴。（三）經核原審就相對人對抗告人所為警告2次及曠課
    通知，抗告人僅得循申訴途徑救濟，不得提起行政爭訟，並
    對抗告人在原審之主張如何不足採之論據取捨等，均已逐項
    詳細論述其理由，而駁回抗告人在原審之訴，揆諸前揭規定
    及說明，核無不合，並無裁定不備理由，或理由矛盾等違背
    法令情事。此外，抗告人主張本件相對人之調查輔導過程不
    當，申訴評議程序亦有瑕疵，損害其權益云云。惟查如上所
    述，本件抗告人既不得提起行政訴訟，抗告人此部分所訴，
    行政法院即無從審究。本件抗告論旨，仍執前詞，指摘原裁
    定違誤，求予廢棄，難認有理由，應予駁回。
五、依行政訴訟法第104條、民事訴訟法第95條、第78條，裁定
    如主文。
中　　華　　民　　國　　96　　年　　2　　 月　　9　　 日
                  第一庭審判長法  官　林  茂  權
                              法  官  廖  宏  明
                              法  官  鄭  小  康
                              法  官　鄭　忠　仁
                              法  官　黃　本　仁
以  上  正  本  證  明  與  原  本  無  異
中　　華　　民　　國　　96　　年　　2　　 月　　9　　 日
　　　　　　　　　　　　　　　書記官　彭　秀　玲
